臺灣高雄地方法院刑事判決　　　　　　　 94年度訴字第229號
公　訴　人　臺灣高雄地方法院檢察署檢察官
被　　　告　甲○○　男　39歲.
指定辯護人　本院公設辯護人　己○○
上列被告因毒品危害防制條例案件，經檢察官提起公訴（93年度
偵字第24676號），本院判決如下：
    主  文
甲○○無罪。
    理  由
一、公訴意旨略以：被告甲○○與戊○○（已判決確定執行中）
    係同事關係，竟基於共同販賣甲基安非他命之犯意聯絡，由
    被告與欲購買之人聯絡，戊○○再依其指示將甲基安非他命
    交予欲購買之人並收取代價。於民國89年12月24日21時30分
    許，在高雄市○○區○○路與中正路口，被告指示戊○○將
    甲基安非他命1 包交予一姓名年籍不詳之男子，並收取新台
    幣（下同）3 千元之代價。戊○○即於同日21時55分許，持
    之至高雄市○○區○○路與民生路口高雄木瓜牛奶冷飲店騎
    樓地等候與該男子碰面，嗣因形跡可疑，為警盤查而販賣未
    遂，並扣得第二級毒品甲基安非他命1 包，因認被告涉犯毒
    品危害防制條例第4 條第5 項、第2 項之販賣第二級毒品未
    遂罪嫌。
二、按犯罪事實應依證據認定之，無證據不得認定犯罪事實，又
    不能證明被告犯罪或其行為不罰者，應諭知無罪之判決，刑
    事訴訟法第154 條第2 項及第301 條第1 項分別定有明文。
    又認定犯罪事實，所憑之證據，雖不以直接證據為限，間接
    證據亦包括在內，然無論直接或間接證據，其為訴訟上之證
    明，須於通常一般之人均不致於有所懷疑，而得確信其為真
    實之程度者，始得據之為有罪之認定，倘其證明尚未達到此
    一程度，而有合理性懷疑之存在時，即無從為有罪之認定，
    根據「罪證有疑，利於被告」之證據法則，即不得遽為不利
    於被告之認定（最高法院著有76年臺上字第4986號判例可資
    參照）；再按犯罪事實之認定，應憑真實之證據，倘證據是
    否真實尚欠明顯，自難以擬制推測之方法，為其判斷之基礎
    ，而認定犯罪事實之證據係指足以認定被告確有犯罪行為之
    積極證據而言，該項證據自須適合於被告犯罪事實之認定，
    始得採為斷罪資料（最高法院53年臺上字第656 號、29年上
    字第3105號判例可資參照）。
三、公訴人認被告甲○○涉有上揭販賣第二級毒品未遂罪嫌，無
    非係以：(一)證人即共犯戊○○於警詢、本院90年度訴字第35
    8 號及臺灣高等法院高雄分院90年上訴字第1248號案件審理
    中之供述；(二)證人丁○○、丙○○、辛○○在本院90年度訴
    字第358 號案件審判中之證詞；(三)證人即警員庚○○之證詞
    ；(四)扣案之甲基安非他命1 包及高雄醫學大學附設中和紀念
    醫院檢驗報告等，為其主要論據。訊據被告甲○○堅決否認
    有何販賣第二級毒品甲基安非他命未遂之犯行，辯稱：89年
    12月24日9 時許，伊與同事戊○○自喜園川菜餐廳工作結束
    下班後，由戊○○騎乘機車搭載伊前往中華路與民生路口之
    高雄木瓜牛奶店，伊進入該店打完電話出來，就發現戊○○
    不見人影，事隔相當事時日後，才知戊○○被抓，伊從未有
    將毒品交予戊○○，要其轉交他人之行為等語。辯護人則為
    被告辯護以：戊○○於本院審理時，已證述被告並無交付毒
    品要其販賣，另依證人丁○○及辛○○之證詞，縱認被告曾
    前往找尋戊○○，亦難據以認定被告有販賣毒品之行為，再
    證人庚○○雖證稱戊○○於被查獲當場表示安全帽及甲基安
    非他命為其所有，但其嗣於警詢時即改稱非其所有，有可能
    僅係戊○○為脫免罪責，本案並無其他證據足資證明被告有
    與戊○○共同販賣第二級毒品之犯行等語。
四、經查：
  (一)按刑事訴訟法第187 條、第188 條規定：證人具結前，應告
    以具結之義務及偽證之處罰。對於不令具結之證人，應告以
    當據實陳述，不得匿、飾、增、減。具結應於訊問前為之。
    但應否具結有疑義者，得命於訊問後為之。又同法第158 條
    之3 ：證人、鑑定人依法應具結而未具結者，其證言或鑑定
    意見，不得作為證據。核其立法意旨，在以具結擔保其證言
    係據實陳述，倘違背該等具結規定，其等證言，即因欠缺程
    序方面之法定要件，難認為係合法之證據資料。而刑事審判
    上之共同被告，係為訴訟經濟等原因，由檢察官或自訴人合
    併或追加起訴，或由法院合併審判所形成，其間各別被告及
    犯罪事實仍獨立存在。故共同被告對其他共同被告之案件而
    言，為被告以外之第三人，本質上屬於證人，自不能因案件
    合併關係而影響其他共同被告原享有之憲法上各項權利，大
    法官會議解釋第582 號解釋文亦載明斯旨。查戊○○於本院
    90年度訴字第358 號、臺灣高等法院高雄分院90年上訴字第
    1248號及最高法院93年度台上字第3464號其被訴違反毒品危
    害防制條例案件中之供述，既經檢察官當庭追加列為指證被
    告涉嫌販賣毒品未遂之證據，則檢察官對於戊○○之上開供
    述，明顯係將其立於證人地位至明。是證人即共犯戊○○於
    本院90年度訴字第358 號及臺灣高等法院高雄分院90年上訴
    字第12 48 號案件之供述，即應於受訊問前即令其具結，並
    告以具結之相關規定，始具有證據能力。然觀諸戊○○於前
    開案件審理中為供述時（見本院90訴358 號卷第8 頁、第16
    頁、第44頁、第57至58頁，台灣高等法院高雄分院90上訴12
    48號卷第28頁、第38頁），不僅非以證人地位供承有關被告
    甲○○犯案情事，且未有簽立結文，業經本院調閱上開案卷
    核閱無誤。則共犯戊○○上揭關於被告甲○○販賣毒品之供
    述，顯有瑕疵，應認無證據能力。
  (二)按被告以外之人於檢察事務官、司法警察官或司法警察調查
    中所為之陳述，與審判中不符時，其先前之陳述具有較可信
    之特別情況，且為證明犯罪事實存否所必要者，得為證據，
    刑事訴訟法第159 條之2 定有明文。共犯戊○○前於警詢時
    雖供稱：伊於89年12月24日21時55分許，在高雄市○○區○○路與民生路口，為警於安全帽內所查獲之第二級毒品甲基
    安非他命1 包，係綽號「阿源」之男子拿給伊後，要伊前往
    查獲地點交付予1 位穿西裝之男子，並代收3 千元之代價，
    伊無法聯絡綽號「阿源」之男子，亦不知其真實姓名，都是
    綽」之男子自己找伊等語，雖經證人即本案查獲員警庚○○
    於本院審理時雖證稱：當時戊○○於警詢中確實陳述該第二
    級毒品甲基安非他命係有人要來向其拿取，交給其毒品之某
    綽號之人會給其代價，並很鎮靜得說出該人之綽號，但無法
    繼續提供該人之資料，所以無法追查等語相符（見本院94年
    3 月30日審判筆錄），然戊○○此部分陳述除與其於本院審
    判中之陳述不符外（詳見後述），且依證人庚○○證述：查
    獲戊○○當時，第二級毒品甲基安非他命1 包係自安全帽中
    掉出，伊問戊○○該包甲基安非他命係何人所有，戊○○表
    示係其自己的等語（參本院94年3 月30日審判筆錄），足見
    戊○○於對於扣案之第二級毒品甲基安非他命1 包究為何人
    所有乙節，於為警查獲當時及警詢時所為之陳述顯然矛盾不
    一，其於警詢時改稱扣案毒品係綽號「阿源」之男子要其轉
    交者之陳述，是否較可信，已屬堪疑。再查，證人戊○○於
    本院審理中復改稱該「阿源」之人即被告甲○○云云，惟參
    以被告與戊○○於89年12月24日當時係同在喜園川菜餐廳工
    作之同事等情，業據被告及戊○○於本院審理時供明在卷，
    則倘被告即係綽號「阿源」之人，戊○○於警詢時焉有不知
    其真實姓名，並無法提供其資料予警員查證之可能？是依刑
    事訴訟法第159 條之2 規定之反面解釋，在在足認共犯戊○○於警詢中之陳述因乏特別憑信性，自不得為證據。
  (三)證人戊○○於本院審理時雖證稱：89年12月24日21時55分許
    ，被告表示要伊騎乘機車搭載其前往高雄市○○區○○路與
    民生路口之高雄木瓜牛奶店找朋友，到達後，被告進入木瓜
    牛奶店打電話，伊在外等候，即為警在被告之安全帽內查獲
    第二級毒品甲基安非他命1 包，該包甲基安非他命係被告所
    有，因伊被抓到，認為自己扛下責任即可，不知事情如此嚴
    重，被告即係伊在本院90年度訴字第358 號案件審理時供承
    之綽號「阿源」之男子等語，惟其亦明白證述：伊未曾幫被
    告交付甲基安非他命予他人，被告亦無叫伊拿扣案之該包甲
    基安非他命予他人，當時伊認為被告年紀大，又有前科，而
    伊自己並無前科，只要送勒戒就可，即自己扛下責任，事實
    上扣案毒品係被告所有，並非伊所有，伊僅係將毒品扛下承
    認為其所有，即編造1 個事實，但不知結果如此嚴重，伊警
    詢筆錄之供述並非實在等語綦詳（見本院94年3 月30日審判
    筆錄），則依證人戊○○上揭證詞，縱認扣案之第二級毒品
    甲基安非他命1 包係被告所有，但亦難憑其前開證詞，即認
    被告有公訴人所指販賣第二級毒品未遂之犯行，已至明確。
  (四)證人丙○○於本院90年度訴字第358 號戊○○所涉違反毒品
    危害防制條例案件審理及本院審時雖均證稱：89年12月24日
    晚上被告與戊○○前往渝揚川菜館找伊要吃消夜，伊表示要
    先返家洗澡再去找渠二人，後來伊即未看到戊○○等語（見
    本院本院90年度訴字第358 號卷第28頁及本院94年3 月30日
    審判筆錄）；另證人賴玉金於本院90年度訴字第358 號戊○○所涉違反毒品危害防制條例案件審理中雖亦證稱：那天有
    人來找戊○○，戊○○就出去，他們說話很大聲等語（見本
    院本院90年度訴字第358 號卷第29頁），但此亦均不足以作
    為被告有公訴人所指販賣第二級毒品甲基安非他命之積極證
    據。
  (五)另證人丁○○於本院90年度訴字第358 號戊○○所涉違反毒
    品危害防制條例案件審理中證述：「被告（即戊○○）工作
    沒有多久，甲○○有來餐館找被告，我聽到被告說他扛不起
    了，甲○○說已經扛這麼久，還要一直扛下去，日期應該是
    3 月份」等語（見本院本院90年度訴字第358 號卷第29頁）
    ，惟此亦僅能認被告確曾於90年3 月間曾前往找尋戊○○，
    且縱其當時確曾提及戊○○一直扛下去等語，但是否即與本
    案有關？亦乏證據足資認定，要難憑證人丁○○上開證詞即
    遽為不利被告之認定。
  (六)末查，89年12月24日戊○○在高雄市○○路與民生路口為警
    查獲時，扣得疑似第二級毒品甲基安非他命之晶體1 包（驗
    前毛重1.85公克，驗後毛重1.8 公克），有扣押物品目錄清
    單1 紙在卷足憑（見台灣高雄地方法院檢察署90年偵字第52
    3 號第6 頁），而該扣案疑似第二級毒品甲基安非他命之晶
    體，經送請高雄醫學大學附設中和紀念醫院檢驗之結果，確
    呈甲基安非他命陽性反應，亦有高雄醫學大學附設中和紀念
    醫院檢驗報告1 紙附卷可參，但亦僅能認戊○○於前揭時地
    為警查獲時，確持有第二級毒品甲基安非他命1 包之事實，
    且復無證據足資證明上開扣案物品係供被告交予戊○○作為
    販賣毒品所用之物，亦不足以作為被告涉有販賣第二級毒品
    甲基安非他命之積極證據。
五、綜上所述，公訴人僅憑共犯戊○○之陳述，及證人庚○○、
    丙○○、賴玉金、丁○○上開證詞暨上開扣案毒品，而依販
    賣第二級毒品未遂罪名繩諸被告，所舉事證，未足排除合理
    性之懷疑，而達於通常一般人均不至於有所懷疑，堪予確信
    其已臻真實之程度，揆諸首開法條規定及說明，當無從據以
    為被告有罪之認定。此外復查無其他積極事證足資認定被告
    確有被訴之販賣第二級毒品甲基安非他命未遂犯行，自應為
    被告無罪判決之諭知。
據上論斷，應依刑事訴訟法第301條第1項前段，判決如主文。
本案經檢察官乙○○到庭執行職務。
中    華    民    國    94    年     4     月    13   日
                  刑事第十二庭  審判長法  官  張維君
                                      法  官  伍逸康
                                      法  官  劉惠娟
右正本證明與原本無異。
如不服本判決，應於收受送達後十日內，向本院提出上訴狀。
中　　華　　民　　國　　94　　年　　4 　　月　　13　　日
                                      書記官  陳素徵
